臺灣高等法院高雄分院刑事判決　　　　 96年度上易字第136號
上　訴　人　臺灣高雄地方法院檢察署檢察官
被　　　告　甲○○
上列上訴人因被告詐欺案件，不服臺灣高雄地方法院95年度易更
一字第7 號中華民國95年12月20日第一審判決（聲請簡易判決處
刑案號：94年度撤緩偵字第257 號），提起上訴，本院判決如下
：
    主  文
原判決撤銷。
甲○○犯幫助詐欺未遂罪，處拘役伍拾日，如易科罰金，以銀元
佰元即新臺幣玖佰元折算壹日。
    事  實
一、甲○○明知提供電話予陌生人士使用，常與財產犯罪密切相
    關，可能被詐騙犯罪集團所利用以遂其等詐欺犯罪及隱匿、
    掩飾其等犯罪所得財物或財產上利益之目的，竟仍容任所提
    供之電話可能被犯罪集團用以詐欺取財結果之發生，而基於
    幫助他人實施詐欺取財犯罪之不確定故意，於民國91年4 月
    間某日，向不知情之陳長榮借用地址申請電話，再由陳長榮
    向其不知情之舅媽江余碧慧借用位於嘉義縣水上鄉下寮村鴿
    溪寮20之88號住處，以許几仁之名義，申裝（05）0000000
    號電話。嗣於91年12月上旬某日，由詐欺集團之不詳姓名年
    籍之成年男子，假星鑽珠寶有限公司之名，以電話問卷調查
    方式參加抽獎，主動聯絡乙○○，佯稱渠抽中二獎獎金港幣
    25,000元折合新臺幣（下同）100 萬元，可購買該公司販售
    之鑽石抵充稅金8 萬餘元，並提供（05）0000000 號等電話
    號碼供乙○○連絡，因乙○○心生警覺，未予理會，始未受
    騙，並報警處理，嗣經警循線查獲上情。
二、案經嘉義縣警察局移送臺灣高雄地方法院檢察署檢察官聲請
    簡易判決處刑，原審認為不宜，改依通常程序審理。
    理  由
甲、程序部分
一、按傳聞法則之重要理論依據，在於傳聞證據未經當事人之反
    對詰問予以核實，乃予排斥，惟若當事人已放棄對原供述人
    之反對詰問權，於法院審判時表明同意該等傳聞證據可作為
    證據，基於證據資料愈豐富，愈有助於真實發現之理念，並
    貫徹刑事訴訟法修法加重當事人進行主義之精神，確認當事
    人對於證據能力有處分權之制度，傳聞證據經當事人同意作
    為證據，法院認為適當者，亦得為證據。另當事人於調查證
    據時，對於傳聞證據表示「沒有意見」、「對於證據調查無
    意見」，而未於言詞辯論終結前聲明異議，應視為已有將該
    等傳聞證據採為證據之同意，此刑事訴訟法第159 條之5 定
    有明文。
二、被告於本院準備程序時已表示對於全案卷證之證據能力均無
    意見，並於本院調查證據時，知有不得為證據之情形，而未
    於言詞辯論終結前聲明異議，依刑事訴訟法第159 條之5 規
    定，應視為被告已同意證人江余碧慧、乙○○、許几仁於警
    詢之陳述、證人陳長榮於警詢、偵訊之證述、臺北市警察局
    受理各類案件紀錄表、電信使用者資料查詢回覆單、中華電
    信股份有限公司臺灣南區電信分公司嘉義營運處95年8 月14
    日函及所附之05-0000000電話申辦人相關資料具有證據能力
    ，而可作為證據。本院斟酌上開證據並非非法取得，亦無證
    明力明顯過低之情形，是均得採為證據。
乙、實體部分
一、訊據被告甲○○固坦承有於上述時間提供上開市內電話申設
    地點供他人裝設號碼（05）0000000 號電話之事實不諱，惟
    矢口否認有幫助詐欺未遂犯行，辯稱：我並無犯罪之意思云
    云。惟查上開事實，業據證人即被害人乙○○於警訊及本院
    審理中指證綦詳，核與證人江余碧慧於警詢時、證人陳長榮
    於警詢、偵訊時證述之情節相符，復有電信使用者資料查詢
    回覆單、中華電信股份有限公司臺灣南區電信分公司嘉義營
    運處95年8 月14日函及所附之05-0000000電話申辦人相關資
    料各1 份在卷足憑。而證人乙○○於向警局報案時確有陳述
    詐欺集團曾提供（05）0000000 號電話等情，復有臺北市警
    察局91年12月18日12時59分受理各類案件紀錄表影本附於原
    審卷第120 頁可稽。而證人即被害人乙○○於本院審理中亦
    結證：當時詐騙集團的人有給我其他中獎人的電話叫我去詢
    問，後來我沒有打電話去詢問，因我想這種很容易被騙，所
    以打電話去警局報案，當初我接到電話時寫在1 張小紙條，
    我想報案就沒事，後來警方叫我拿證據來，我找不到紙條，
    所以只帶中獎證明去。如果我報案時有講（05）0000000 號
    電話，應該就是這樣等情（見本院96年5 月10日審判筆錄）
    ，足見上開詐騙集團確有提供（05）0000000 號電話予被害
    人，作為被害人查詢其他中獎人中獎之情形，以實施詐欺犯
    行甚明。綜上所述，足見被告所辯上情，無非卸責之詞，不
    足採信，被告之犯行，堪以認定。
二、核被告所為，係犯刑法第339 條第3 項、第1 項、第30條第
    1 項之幫助詐欺未遂罪。又被告幫助他人犯罪，應依刑法第
    30條第2 項規定減輕其刑。又被告著手於幫助詐欺之行為，
    而未遂，為未遂犯，應依刑法第25條第2 項規定減輕其刑，
    並依法遞減之。
三、按刑為後法律有變更者，適用行為時之法律。但行為後之法
    律有利於行為人者，適用最有利於行為人之法律，刑法第2
    條第1 項定有明文。查被告於前開行為後，刑法相關規定業
    經總統於94年2 月2 日修正公布，並依刑法施行法第10條之
    1 規定自95年7 月1 日施行。職是，本件自應就被告行為前
    、後相關法律有修正者，依前揭規定加以比較適用。茲說明
    如下：
  (一)刑法分則編各罪所定罰金之貨幣單位原為銀元，且依修正前
    刑法第33條第5 款規定，罰金刑為1 銀元以上，而有關罰金
    倍數之調整及銀元與新臺幣之折算標準，則定有「罰金罰鍰
    提高標準條例」及「現行法規所定貨幣單位折算新臺幣條例
    」，除罰金以1 銀元折算3 元新台幣外，並將72年6 月26日
    以前修正之刑法部分條文罰金數額提高2 至10倍，其後修正
    者則不再提高倍數；嗣修正後刑法第33條第5 款則將罰金刑
    提高為新臺幣1 千元以上，並以百元計算之，且因刑法第33
    條第5 款所定罰金貨幣單位既已改為新臺幣，刑法分則編各
    罪所定罰金之貨幣單位亦應配合修正為新臺幣，且考量刑法
    修正施行後，不再適用「現行法規所定貨幣單位折算新臺幣
    條例」，為使刑法分則編各罪所定罰金之最高數額與刑法修
    正前趨於一致，爰增訂刑法施行法第1 條之1 規定，將刑法
    分則編各罪所定罰金之貨幣單位均改為新臺幣，並將72年6
    月26日以前修正之刑法部分條文罰金數額提高為30倍，其後
    修正者則提高為3 倍。是以刑法分則編各罪所定罰金刑之最
    高數額，於上開規定修正後仍屬一致，並無不同；但其罰金
    刑之最低數額，修正前1 銀元以上之規定，經配合修正前罰
    金罰鍰提高標準條例第2 條（現已刪除）規定，就其原定數
    額提高為10倍，再經折算，即為新臺幣30元，因修正後已提
    高為新臺幣1千元以上，自以修正前之規定較為有利。
  (三)被告於犯罪時之刑法第41條第1 項前段規定：「犯最重本刑
    為5 年以下有期徒刑以下之刑之罪，而受6 個月以下有期徒
    刑或拘役之宣告，因身體、教育、職業、家庭之關係或其他
    正當事由，執行顯有困難者，得以1 元以上3 元以下折算1
    日，易科罰金。」又被告行為時之易科罰金折算標準，修正
    前罰金罰鍰提高標準條例第2 條前段（現已刪除）規定，就
    其原定數額提高為100 倍折算1 日，則本件被告行為時之易
    科罰金折算標準，應以銀元300 元折算1 日，經折算為新臺
    幣後，應以新臺幣900 元折算為1 日。惟95年7 月1 日修正
    公布施行之刑法第41條第1 項前段則規定：「犯最重本刑為
    5 年以下有期徒刑以下之刑之罪，而受6 個月以下有期徒刑
    或拘役之宣告者，得以新臺幣1 千元、2 千元或3 千元折算
    1 日，易科罰金。」比較修正前後之易科罰金折算標準，以
    95 年7月1 日修正公布施行前之規定，較有利於被告，則應
    依刑法第2 條第1 項前段，適用修正前刑法第41條第1 項前
    段規定，定其折算標準。
四、原審未予詳查，遽為被告無罪之諭知，尚有未當，公訴人上
    訴意旨，執此指摘原判決不當，為有理由，自應由本院將原
    判決撤銷改判。審酌被告因一時失慮，觸犯刑章，所犯情節
    非重，被害人尚未受實際損害等一切情狀，量處如主文第2
    項所示之刑，並諭知如易科罰金之折算標準，以資懲儆。
據上論斷，應依刑事訴訟法第369 條第1 項前段、第364 條、第
299 條第1 項前段，刑法第2 條第1 項、第339 條第3 項、第1
項、第30條、第25條第2 項，修正前刑法第41條第1 項，刑法施
行法第1 條之1 ，修正前罰金罰鍰提高標準條例第2 條，判決如
主文。
本案經檢察官陳宗吟到庭執行職務。
中　　華　　民　　國　　96　　年　　5 　　月　　24　　日
                  刑事第三庭    審判長法  官  周賢銳
                                      法  官  黃仁松
                                      法  官  謝宏宗
以上正本證明與原本無異。
本判決不得上訴。
中　　華　　民　　國　　96　　年　　5 　　月　　25　　日
　　　　　　　　　　　　　　　　　　　書記官  熊惠津
附錄本件判決論罪科刑法條：
刑法第339條第3項、第1項
前二項之未遂犯罰之。
意圖為自己或第三人不法之所有，以詐術使人將本人或第三人之
物交付者，處5 年以下有期徒刑、拘役或科或併科1 千元以下罰
金。
刑法第30條第1項
幫助他人實行犯罪行為者，為幫助犯。雖他人不知幫助之情者，
亦同。
                                                     Q
